【裁判字號】    90,訴緝,387
【裁判日期】    900831
【裁判案由】    毒品危害防制條例
【裁判全文】
臺灣臺中地方法院刑事判決                          九十年度訴緝字第三八七號
    公  訴  人  臺灣台中地方法院檢察署檢察官
    被      告  甲○○
右列被告因毒品危害防制條例案件，經檢察官聲請簡易判決處刑（八十九年度毒偵字
第六八四號、第六八六號），本院台中簡易庭認不宜以簡易判決處刑 (八十九年度中
簡字第七二二號)，簽移改依通常程序審理，本院判決如左：
    主      文
甲○○施用第一級毒品，累犯，處有期徒刑壹年貳月；又，連續施用第二級毒品，累
犯，處有期徒刑柒月。應執行有期徒刑壹年柒月。
    事      實
一、甲○○品行不良，並曾於民國八十七年間因違反麻醉藥品管理條例案件經法院判
    處有期徒刑六月確定，甫於八十七年七月二十二日易科罰金執行完畢，仍不知警
    惕。又於八十七年間因施用毒品案件，經本院裁定送觀察、勒戒後，認無繼續施
    用毒品之傾向，經台灣台中地方法院檢察署檢察官於八十七年八月五日以八十七
    年度偵字第五二九三號為不起訴處分確定在案，猶不知檢束行為。復於八十八年
    一月間因施用毒品案件，經本院以裁定送觀察、勒戒後，經依法考核認有繼續施
    用毒品之傾向，由檢察官聲請本院裁定先令入戒治處所施以強制戒治一年，嗣因
    強制戒治執行滿三月，經評定為合格已無繼續戒治必要，再經本院裁定停止戒治
    ，所餘戒治期間，付保護管束，並於八十八年九月十六日出戒治所，保護管束期
    滿日為八十九年四月二十三日。因甲○○另有二犯施第一級毒品海洛因及施用第
    二級毒品安非他命犯行，經法院判處有期徒刑一年六月，於八十八年十二月三十
    一日確定 (尚未執行)。詎甲○○於前揭停止強制戒治付保護管束期間，仍不知
    悔改，竟另行分別基於施用第一級毒品海洛因、第二級毒品安非他命之犯意，安
    非他命部分並基於概括犯意，先後於八十八年十二月十八日為台灣台中地方法院
    檢察署採其尿液前五日內某時；八十八年十二月二十七日晚間十時十分許為警逮
    捕採其尿液時回溯三日內某時，在不詳地點，以不詳方法，施用第二級毒品安非
    他命各一次；另於八十八年十二月二十七日晚間十時十分許為警逮捕採其尿液時
    回溯三日內某時，在不詳地點，以不詳方法，施用第一級毒品海洛因一次。嗣先
    於八十八年十二月十八日，經台灣台中地方法院檢察署採集其尿液送驗，呈甲基
    安非他命陽性反應而查獲；其後又於同年月二十七日晚間七時三十分許，在台中
    市○區○○路一五六號五樓一室內為台中市警察局第一分局繼中派出所警員查獲
    ，經採集其尿液送驗，亦分別呈甲基安非他命、嗎啡陽性反應。
二、案經台中市警察局第一分局報告及台灣台中地方法院檢察署檢察官自動檢舉偵查
    偵查後向本院聲請以簡易判決處刑，經本院台中簡易庭認不宜以簡易判決處刑，
    改依通常程序審理。
    理  由
一、訊據被告甲○○矢口否認有何施用第一級毒品海洛因、第二級毒品安非他命犯行
    ，辯稱：伊於保護管束期間並未施用毒品云云，惟查：一般人如未施用毒品，其
    尿液中自無從檢測出有何毒品之陽性反應，此為眾所周知之情形，而被告於八十
    八年十二月十八日、同年月二十七日晚間十時十分許在台灣台中地方法院檢察署
    、台中市警察局第一分局繼中派出所採取之尿液，經分別送請財團法人生物技術
    開發中心濫用藥物檢驗認證實驗室 (下稱生技中心)、台中市衛生局檢驗結果，
    生技中心部分呈甲基安非他命陽性反應，台中市衛生局部分則呈甲基安非他命、
    嗎啡陽性反應，此有生技中心濫用藥物尿液檢測報告、台中市衛生局煙毒尿液檢
    驗成績書影本各乙紙在卷可稽。按海洛因係嗎啡經化學合成之半人工合成品，(
    嗎啡分子除去其羥基中氫，以乙醯基代之，即成海洛因)，藥 (毒)性倍於嗎啡，
    其經吸食或施打進入人體，藉人體解毒系統之代謝作用而分解成藥 (毒)性較低
    之嗎啡，故於吸食或施打海洛因之煙毒犯尿液中，可檢出嗎啡反應。又一般吸食
    或施打煙毒品者，八小時內約有八十％量於尿中排出，廿四小時後剩餘量之九十
    ％再排出，七十二小時後仍有微量排出，而因人體代謝差異 (即成癮者)，其代
    謝時間慢，故於一百二十小時內，利用較具公信力之儀器 (如氣相層析質譜儀)
    ，仍「可能」被檢測出，此有憲兵司令部 (八十)鑑驗字一七四六號函可稽。因
    生技中心就被告所採之尿液曾以精密之氣相層析質譜儀作確認檢驗，堪認被告於
    檢察署採尿查獲前五日內 (即一百二十小時內)，應確有在某不詳地點以不詳方
    法施用第二級毒品安非他命一次；另台中市衛生局就被告所採之尿液檢驗並未以
    上開精密儀器檢測，亦堪認被告於為警查獲前三日內 (即七十二小時內)，應確
    有在某不詳地點以不詳方法施用第一級毒品、第二級毒品安非他命各一次。又目
    前施用第一級毒品者，以施用毒品海洛因佔大多數，施用嗎啡者已甚少見，再參
    酌被告之前所施用之第一級毒品亦係海洛因，本院因而認定被告本次所施用之第
    一級毒品亦為海洛因。
二、按毒品危害防制條例對於施用毒品者，並未予以除罪，施用毒品之行為仍屬犯罪
    ，本應受刑罰之評價，惟因施用毒品者屬「病態性犯人」，毒品危害防制條例為
    維護施用毒品行為人之身心健康，乃明定應施以類似病患治療之觀察、勒戒或強
    制戒治等療程，並僅在該條例第二十條第二項、第二十三條第一項所定之條件下
    （亦即：(一)初犯經觀察、勒戒，無繼續施用毒品之傾向，(二)五年內再犯經觀察、
    勒戒，無繼續施用毒品之傾向，(三)一犯經觀察、勒戒，有繼續施用毒品之傾向，
    再經強制戒治期滿），始免予刑罰訴追外，對每一施用毒品之行為，仍應施予罪
    刑之評價。至毒品危害防制條例第二十二條第二項中段所稱違反保護管束應遵守
    事項情節重大者，得由檢察官聲請法院裁定撤銷停止戒治之規定，應係類如保安
    處分執行法第四條之一第二項前段之立法意旨，僅就已進行之強制戒治處分，繼
    續執行，即足收戒除毒癮之治療目的，無再向法院聲請裁定送觀察、勒戒或強制
    戒治之實益，並非限制停止戒治期間之施用毒品行為，「僅」得撤銷停止戒治，
    不得提起公訴。否則停止戒治前施用毒品之行為，應論處刑罰，停止戒治後之施
    用毒品行為，非難性較前者更高，反而不得訴追處罰，無異鼓勵犯罪。足見立法
    者之本意，當無以強制戒治之療程尚未完成，認停止戒治期間之施用毒品行為，
    無再為罪刑評價之必要，且在再犯、三犯或三犯以上之情形均然，不得割裂解釋
    ，認再犯僅得撤銷停止戒治，不得提起公訴；三犯或三犯以上者，除得撤銷停止
    戒治，亦可提起公訴。職是之故，毒品危害防制條例所稱之「再犯」、「三犯」
    應以是否為訴訟法上之同一案件為斷，而非以觀察、勒戒或強制戒治等療程完結
    之次數為準 (最高法院八十九年度台非字第九０號判決亦採此見解)。查被告先
    於八十七年間因施用毒品案件，經本院裁定送觀察、勒戒後，認無繼續施用毒品
    之傾向，經台灣台中地方法院檢察署檢察官於八十七年八月五日以八十七年度偵
    字第五二九三號為不起訴處分確定；又於八十八年一月間因施用毒品案件，經本
    院以裁定送觀察、勒戒後，經依法考核認有繼續施用毒品之傾向，由檢察官聲請
    本院裁定先令入戒治處所施以強制戒治一年，嗣因強制戒治執行滿三月，經評定
    為合格已無繼續戒治必要，再經本院裁定停止戒治，所餘戒治期間，付保護管束
    ，並於八十八年九月十六日出戒治所，保護管束期滿日為八十九年四月二十三日
    。因被告另有二犯施第一級毒品海洛因及施用第二級毒品安非他命犯行，經法院
    判處有期徒刑一年六月，於八十八年十二月三十一日確定 (尚未執行)，此有卷
    附之台灣台中地方法院檢察署刑案資料查註紀錄表、台灣高等法院被告全國前案
    紀錄表、判決書、裁定書、執行指揮書等在卷足憑。是被告因在八十八年一月間
    二犯施用第一級毒品海洛因、第二級毒品安非他命之行為，經法院第二度裁定送
    觀察、勒戒、強制戒治及停止戒治付保護管束，已逾十個月後之八十八年十二月
    十八日回溯五日內某時起；同年月二十七日晚間十時十分許回溯三日內某時許，
    才再度分別開始施用第二級毒品安非他命、第一級毒品海洛因，應係另起犯意，
    核屬另一獨立之犯罪行為，揆諸前揭說明，被告前揭施用第一、二級毒品之行為
    ，均應屬三犯。因而事證明確，被告三犯施用第一級毒品海洛因、第二級毒品安
    非他命之犯行均洵堪認定，應予依法論科。
三、查海洛因、安非他命分別係屬毒品危害防制條例第二條第二項第一款、第二款所
    指之第一級、第二級毒品，是被告三犯施用第一級毒品海洛因、第二級毒品安非
    他命，所為係犯同條例第十條第一項之施用第一級毒品罪、第十條第二項之施用
    第二級毒品罪。其持有毒品之行為，意在供己施用，故持有之低度行為，應為施
    用之高度行為所吸收，不另論罪。被告先後二次施用第二級毒品安非他命犯行，
    時間緊接，且觸犯構成要件相同之罪，顯係基於概括犯意反覆為之，應依刑法第
    五十六條連續犯之規定，就施用第二級毒品罪部分論以一罪，並加重其刑。而被
    告所犯上開連續施用第二級毒品罪及施用第一級毒品罪之間，犯意各別，行為互
    殊，應予分論併罰。查被告曾於八十七年間因違反麻醉藥品管理條例案件經法院
    判處有期徒刑六月確定，甫於八十七年七月二十二日易科罰金執行完畢，有卷附
    台灣高等法院被告全國全案紀錄表及台灣台中地方法院檢察署刑案資料查註紀錄
    表在卷可考，其於執行完畢後五年內，再犯本件有期徒刑以上之刑之罪，係累犯
    ，應依法加重其刑，就所犯施用第二級毒品罪部分並遞加之。爰審酌被告素行不
    良，且已有數次施用毒品犯行，竟猶故態復萌，再施用毒品不輟，無視於毒品對
    於自身健康之戕害及國家對於杜絕毒品犯罪之禁令，惡性非輕，並參以被告施用
    毒品之次數及犯後否認犯行，態度不佳等一切情狀，分別量處如主文所示之刑，
    並定應執行之刑，以示懲儆。
據上論斷，應依刑事訴訟法第四百五十二條、第二百九十九條第一項前段，毒品危害
防制條例第十條第一項、第二項、第二十條第三項前段，刑法第十一條前段、第五十
六條、第四十七條、第五十一條第五款，判決如主文。
中      華      民      國      九十      年      八      月    三十一  日
                                    台灣台中地方法院刑事第五庭
                                            法  官  劉長宜
右正本證明與原本無異。
如不服本判決，應於判決送達後十日內向本院提出上訴狀，上訴於臺灣高等法院臺中
分院( 須附繕本 )。
                                            書記官
中      華      民      國      九十      年      九      月     四     日
附錄論罪科刑之法條︰
毒品危害防制條例第十條第二項：施用第二級毒品者，處三年以下有期徒刑。
毒品危害防制條例第十條第一項：施用第一級毒品者，處六月以上五年以下有期徒刑
。


司法院資訊處製作；財團法人民間司法改革基金會備份。
